【裁判字號】    99,勞上易,4
【裁判日期】    990420
【裁判案由】    損害賠償等
【裁判全文】
臺灣高等法院臺中分院民事判決         99年度勞上易字第4號
    上  訴  人  丁○○
                丙○○
    上  一  人
    訴訟代理人  羅豐胤  律師
                林正雄  律師
    被  上訴人  惠眾利德保險經紀人保險股份有限公司
    兼      上
    法定代理人  乙○○
    共      同
    訴訟代理人  劉惠利  律師
    共      同
    複  代理人  甲○○
上列當事人間因請求損害賠償等事件，上訴人對於民國98年12月
2 日臺灣臺中地方法院98年度勞訴字第44號第一審判決提起上訴
，本院於99年3月30日言詞辯論終結，判決如下：
    主      文
上訴駁回。
第二審訴訟費用由上訴人負擔。
    事實及理由
一、本件上訴人丁○○經合法通知，未於言詞辯論期日到場，核
    無民事訴訟法第386 條各款所列情形之一，爰依被上訴人之
    聲請，由其一造辯論而為判決，合先敘明。
二、上訴人起訴主張：上訴人丁○○、丙○○分別為已故謝佩倩
    之父母，謝佩倩本在訴外人揚京公司任職，於民國（下同）
    96年3月18日離職，經訴外人王藙錤之介紹，於96年3月19日
    受僱於被上訴人惠眾利德保險經紀人保險股份有限公司（下
    稱被上訴人惠眾利德公司）擔任保險業務員，固定月薪為新
    台幣（下同）2 萬3000元，且自該日起謝佩倩即接受被上訴
    人惠眾利德公司安排，實際從事保險招攬業務，被上訴人惠
    眾利德公司本應依法為謝佩倩辦理勞工保險，惟因擴大營業
    ，營業場所由12樓擴大至9 樓，此增加新營業場由訴外人楊
    婉菁合夥，後因資金問題發生糾紛，因此未為謝佩倩辦理勞
    工保險，謝佩倩於96年4月1日，因執行職務至南投縣草屯鎮
    ○○路756-5 號客戶朱靉糲處招攬人壽保險，惟回途中發生
    車禍死亡，謝佩倩因公死亡，上訴人謝錦秀依勞工保險條例
    申請給付未果，始知被上訴人惠眾利德公司未為謝佩倩辦理
    勞工保險。按謝佩倩於96年3 月19日，受僱於被上訴人惠眾
    利德公司至96年4月1日死亡，被上訴人惠眾利德公司應給付
    謝佩倩薪資1萬733元未為給付；又被上訴人惠眾利德公司未
    依法為謝佩倩辦理勞工保險手續，致謝佩倩因公死亡，致上
    訴人二人無法領取喪葬津貼5個月及遺屬津貼40個月合計103
    萬5000元（計算式 4523000元），被上訴人惠眾利德公司
    應予賠償；被上訴人乙○○為被上訴人惠眾利德公司法定代
    理人，於執行業務未替謝佩辦理勞工投保，致上訴人受損，
    應依公司法第23條第2項規定與被上訴人惠眾利德公司負連
    帶賠償之責任。爰請求判決命1.被上訴人惠眾利德公司應給
    付上訴人1萬733元及自起訴狀繕本送達翌日起，至清償日止
    ，按年息百分之五計算之利息。2.被上訴人應連帶給付上訴
    人 103萬5000元及自起訴狀繕本送達翌日起，至清償日止，
    按年息百分之五計算之利息。
三、被上訴人則以：謝佩倩固曾於96年3月19日起，至96年3月22
    日共四日，前來被上訴人惠眾利德公司了解創業說明會，比
    較公司佣金制度及銷售之商品內容，惟雙方並未取得合作意
    願，也未簽署任何合作承攬契約。96年4月2日早上，上訴人
    至被上訴人惠眾利德公司告知謝佩倩於96年4月1日與男友出
    遊在返家途中發生車禍身亡，被上訴人惠眾利德公司始知謝
    佩倩去世，並基於同情之立場，由主管何濬祺備2 萬元奠儀
    至謝家致意。事後上訴人經由賴姓之勞保黃牛，請求被上訴
    人惠眾利德公司配合上訴人，說謝佩倩發生車禍當日是去客
    戶家中洽談保險，要求被上訴人惠眾利德公司虛擬一位客戶
    配合，惟為被上訴人惠眾利德公司所拒，並向勞工保險局檢
    舉。又經被上訴人惠眾利德公司了解謝佩倩於94年9月3日起
    ，即在新光人壽保險股份有限公司（下稱新光人壽公司）上
    班，合約至99年9月2日，謝女前來被上訴人惠眾利公司了解
    業務時，尚在新光人壽公司上班，上訴人所提之文件非被上
    訴人惠眾利德公司所有，而係謝女就讀僑光技術學院上課所
    提供。謝佩倩在新光人壽公司上班並未離職，與被上訴人惠
    眾利德公司並無任何勞動契約，亦無保險經紀契約，謝佩倩
    非被上訴人惠眾利德公司之員工，被上訴人惠眾利德公司無
    給付謝佩倩工薪及為謝佩倩辦理勞工保險之義務，上訴人之
    請求無理由。又本件上訴人於起訴前曾向勞保局申訴，經勞
    保局派員調查已作不處分結案。上訴人對被上訴人惠眾利德
    公司之業承攬條件非常清楚，否則不會在其女兒身故後，於
    同年9 月27日猶與公司訂立業務承攬契約，該承攬契約說明
    ，合約內容並非僱佣關係。且被上訴人惠眾利德公司就勞健
    保部分，只有內勤人員才有勞健保。招攬業務部份，是基於
    承攬關係，任何人都沒有加入勞健保。另被上訴人惠眾利德
    公司為鼓勵聽取課程，所以免費給4000元的餐飲費予聽課之
    人員；至於經紀人員打卡部分，因為各單位主管要求不一，
    是主管自行承擔，可能有部分的主管要求的比較嚴謹，才會
    要求招攬業務的人員要打卡等語，資為抗辯。
四、原審以上訴人之主張為被上訴人所否認，而上訴人又不能舉
    證證明謝佩倩生前曾與被上訴人惠眾利德公司間，定有勞動
    契約，並約定月薪2 萬3000元之事實，則被上訴人惠眾利德
    公司即無給付謝佩倩所謂任職期間薪資1萬733元，並為謝佩
    倩辦理勞工保險之義務，上訴人主張依繼承法則及薪資報酬
    請求權請求被上訴人惠眾利德公司給付上開薪資，並依勞工
    保險法第72條第1項、公司法第23條第2項規定，請求被上訴
    人惠眾利德公司及被上訴人乙○○就其無法領取喪葬津貼及
    遺屬津貼之損害103 萬5000元，負連帶賠償責任，均為無理
    由，而為上訴人敗訴之判決。上訴人不服，提起上訴，仍聲
    明求為判決：(一)原判決廢棄。(二)被上訴人惠眾利德公司應給
    付上訴人1萬733元及自起訴狀繕本送達之翌日起至清償日止
    ，按年息百分之五計算之利息。(三)被上訴人應連帶給付上訴
    人103 萬5000元及自起訴狀繕本送達之翌日起至清償日止，
    按年息百分之五計算之利息。並准許其假執行。其陳述除與
    原判決記載相同者予以引用之外，另補稱：
  (一)謝佩倩原在揚京公司任職並依附該公司加入勞保，直到96年
    3月18日離職並退出勞保，同年3月19日即經同學王藙祺之介
    紹至被上訴人惠眾利德公司，擔任保險業務員職務，且經公
    司安排參與員工訓練課程，實際進行要約招攬保險業務技巧
    之授課，期間，因被上訴人惠眾利德公司擬擴大業務，原由
    12 樓層之範圍增至第9樓層，此新增營業場由訴外人楊婉菁
    合夥，嗣因資金問題發生糾紛，而中止合夥，遂將員工謝佩
    倩之加入勞保、健保等事宜延誤。
  (二)證人何睿祺於原審之證詞偏坦，謂謝佩倩非被上訴人惠眾利
    德公司正式員工，僅參加公司之教育訓練，訴外人楊婉菁於
    9 樓擴大徵員係楊婉菁個人行為，與被上訴人惠眾利德公司
    無關云云，實匪夷所思，與事實不符。
  (三)謝佩倩於96年4月l日因執行職務欲前往南投縣草屯鎮○○路
    756-5 號客戶朱靉糲處擴大招攬人壽保險業務，不幸於回程
    途中發生車禍致死，此經朱靉蠣到庭證實，則依最高法院81
    年度台上字第2958號判決意旨，亦屬職業災害，應得請領喪
    葬津貼及遺屬津貼。
  (四)原審認定謝佩倩與被上訴人惠眾利德公司間無受雇關係，實
    為錯誤。蓋當事人互相表示意思一致者，無論其為明示或默
    示，契約即為成立。依民法第482 條之規定，稱僱傭者，謂
    當事人約定一方於一定或不定之期間內為他方服勞務，他方
    給付報酬之契約。被上訴人惠眾利德公司與謝佩倩間既有勞
    務與基本月薪之約定，謝佩倩每天固定上班及同時招攬保險
    業務，則其契約之實質內容應較符合僱庸契約，不容被上訴
    人卸詞狡辯。
五、經查，兩造前揭主張及抗辯，雙方所爭執者，在於訴外人謝
    佩倩於96年3 月19日至96年4月1日期間，究竟是否受僱於被
    上訴人惠眾利德公司？按當事人主張有利於己之事實者，就
    其事實有舉證之責任，此為民事訴訟法第277 條前段所明定
    。本件上訴人主張謝佩倩生前受僱於被上訴人惠眾利德公司
    擔任保險業務員，固定月薪23,000元，被上訴人惠眾利德公
    司應為謝佩倩辦理勞工保險投保事宜而未辦理等情，既為被
    上訴人惠眾利德公司否認，則上訴人自應就其所主張之上開
    事實，負舉證之責任。雖上訴人提出新光人壽公司登錄證一
    份、謝佩倩活期儲蓄存款存摺一份、記事本紀錄一份、上課
    筆記一份、職員通訊錄一份、支票一紙、勞工保險紀錄一份
    、被上訴人惠眾利德公司登記資料一份，且舉證人朱靉糲、
    施逸勳、賴曉雯、楊婉菁、張秀芳、何濬祺等人到庭作證。
    惟上述證據經原審逐一調查結果，均難以執為有利於上訴人
    之認定，詳見原審判決事實及理由「三」所載，本判決並均
    予以引用之。上訴人仍執陳詞再為爭執，殊無足採。
六、原審以上訴人主張對被上訴人惠眾利德公司有薪資報酬給付
    請求權，依薪資報酬給付請求權之法律關係請求被上訴人惠
    眾利德公司應給付上訴人1萬733元及自起訴狀繕本送達翌日
    起至清償日止，按年息百分之五計算之利息，為無理由；又
    上訴人主張對被上訴人二人有損害賠償請求權存在，遂依損
    害賠償請求權之法律關係請求被上訴人應連帶給付上訴人10
    3 萬5000元及自起訴狀繕本送達翌日起至清償日止，按年息
    百分之五計算之利息，亦為無理由。因而駁回上訴人之訴及
    其失所附麗之假執行聲請，尚無不合。上訴意旨指摘原判決
    不當，求予廢棄改判，為無理由，上訴應予駁回。
七、本件事證已臻明確，兩造所提其餘攻擊防禦方法及舉證，與
    判決結果不生影響，爰不一一論述。
八、據上論結，本件上訴為無理由，依民事訴訟法第449條第1項
    、第385條第1項前段、第78條，判決如主文。
中    華    民    國    99    年    4     月    20    日
                民事第五庭    審判長法  官  童有德
                                    法  官  王重吉
                                    法  官  古金男
以上正本係照原本作成。
不得上訴。
                                    書記官  瑞芳
中    華    民    國    99    年    4     月    20    日
                                                      Ｖ

司法院資訊處製作；財團法人民間司法改革基金會備份。
